【裁判字號】    95,訴,666
【裁判日期】    950907
【裁判案由】    偽造有價證券
【裁判全文】
臺灣桃園地方法院刑事判決               95年度訴字第666號
公  訴  人  臺灣桃園地方法院檢察署檢察官
被      告  戊○○
選任辯護人  許淑玲律師
            許啟龍律師
上列被告因偽造有價證券案件，經檢察官提起公訴（95年度偵字
第5558號），本院判決如下：
    主  文
戊○○連續行使偽造之通用紙幣，累犯，處有期徒刑參年陸月。
扣案如附表所示偽造新台幣壹仟元通用紙幣拾玖張沒收。
    事  實
一、戊○○前於民國九十年間因違反毒品危害防制條例案件，經
    本院判處有期徒刑四月，於九十一年二月二十二日執行完畢
    。猶不知警惕，明知姓名年籍不詳綽號「阿明」之成年男子
    所交付如附表所示鈔票編號之面額新台幣（下同）一千元紙
    鈔十九張，均係偽造之通用紙幣，竟基於意圖供行使之用而
    收集偽造之通用紙幣之犯意，於九十五年二月底某日，在台
    北火車站附近某處，向「阿明」收集取得上開偽造之面額一
    千元紙鈔十九張；旋即基於行使偽造之通用紙幣之概括犯意
    ，於同年三月三日九時許，在桃園縣中壢市內壢地區某處，
    搭乘不知情之友人甲○○（另經檢察官為不起訴處分）所駕
    駛之車牌號碼：一六一六-MR 號自小客車，相約前往桃園縣
    新屋鄉之「永安漁港」，戊○○甫上車，即將業已以紅包袋
    包覆之上開收集取得之其中偽鈔十四張，寄放於不知情之甲○○所有之手提包內，戊○○則隨身攜帶上開收集取得之其
    餘偽鈔五張；嗣於同日十時許，車行至桃園縣新屋鄉○○路
    一三三號前，戊○○獨自一人下車，並持隨身攜帶之附表編
    號19之鈔票編號HU863952JN號偽鈔一張，向車停處附近之攤
    商丁○○購買價值二十元豆芽菜一包以行使該偽鈔，戊○○
    順利買得價值二十元之豆芽菜一包及找回真鈔九百八十元後
    ，旋即再搭乘甲○○所駕駛之上開自小客車離去；繼於同日
    十一時二十分許，車行至桃園縣新屋鄉○○路與中興北路口
    ，戊○○再次獨自下車，並持隨身攜帶之如附表編號18之鈔
    票編號KX296542MQ號偽鈔一張，向車停處附近之攤商庚○○
    購買價值一百五十元之鳳梨罐頭一罐以行使該偽鈔，戊○○
    順利買得價值一百五十元之鳳梨罐頭一罐及找回真鈔八百五
    十元後，旋即搭乘甲○○所駕駛之上開自小客車離去。嗣因
    警接獲線報指稱上開自小客車內有人行使偽鈔後，於同日十
    三時三十分許，在桃園縣新屋鄉○○路二三九號前攔檢上開
    自小客車而查獲，並在戊○○身上扣得千元偽鈔三張；在甲○○所有之手提包內扣得千元偽鈔十四張；再循線於丁○○
    、庚○○處扣得上開已行使之千元偽鈔各一張。
二、案經桃園縣政府警察局楊梅分局報請台灣桃園地方法院檢察
    署檢察官偵查起訴。
    理  由
甲、程序部分：
    被告戊○○於本院準備程序中辯稱：我在警察局作筆錄時，
    警察打我朋友甲○○，又恐嚇我說「妳不要以為妳是女孩子
    ，我就不敢對妳怎麼樣」，所以我才會承認知道是偽鈔云云
    ；於本院審理時辯稱：警詢時因為警察有打甲○○，所以所
    述不實在云云；證人甲○○於本院審理時亦證稱：警詢時警
    察有打我，所以所述不實在云云，然查：
一、詰之負責製作被告警詢筆錄之警員丙○○於九十五年六月二
    十九日本院審理時證述：我負責製作被告筆錄，被告經詢問
    後坦承在上開時、地，買罐頭、豆芽菜以行使偽鈔，被告說
    偽鈔是綽號「阿明」的人給的，被告也承認甲○○手提袋內
    之紅包袋是被告擺的，我們沒有打甲○○，製作筆錄有全程
    錄音，因為警力不足，所以實際上是由我一人對被告進行詢
    問及紀錄，但是紀錄人的部分，就請警員乙○○核章；乙○○是負責訊問甲○○，甲○○及被告於警詢所述，均與筆錄
    內容符合；查獲當時我們是先在甲○○所駕駛之車上發現紅
    包袋，當時我問被告，被告說紅包袋是被告放的，我再問甲○○，甲○○也說是被告擺的，我說怎麼可能一個女孩子有
    這麼多偽鈔，但被告說是自己擺的，我當時有跟被告說「這
    樣的話後果要承擔」等語；詰之負責製作證人甲○○警詢筆
    錄之警員乙○○於九十五年六月二十九日本院審理時證述：
    我負責製作甲○○筆錄，甲○○的陳述與警詢筆錄內容相符
    ，因為警力不足，所以甲○○警詢筆錄是由我負責詢問及打
    字，警詢筆錄製作時有全程錄音，我在做甲○○筆錄時，甲○○沒有做出類似肢體或言語暗示的動作，我們查獲被告及
    甲○○後，一直到筆錄製作完成，均沒有人打被告或甲○○
    等語，是負責製作被告警詢筆錄之警員丙○○與負責製作甲○○警詢筆錄之警員乙○○均一致證稱並未有何毆打被告或
    證人甲○○之情事，互核相符；而負責製作被告警詢筆錄之
    警員丙○○於詢問被告期間，雖因被告自承偽鈔是其擺放在
    甲○○手提袋內，而曾提醒被告稱「這樣的話後果要承擔」
    等語，然此僅是希望被告能據實回答，顯與被告所稱員警有
    施以恐嚇之情形不符；參以員警對被告、甲○○詢問前，均
    有告知被告、甲○○三項權利，詢問時亦均係採一問一答之
    方式為之，且詢問過程均全程錄音，筆錄製作完成後，均經
    被告、甲○○簽名等情，亦有警詢筆錄二份及錄音帶二卷在
    卷；且衡諸證人甲○○與警察；警察與被告間，均無利害關
    係，警察亦無違法取供之必要；而被告、甲○○於其後之檢
    察官訊問，以至被告於本院羈押及移審訊問時，均未曾表示
    有何遭刑求或不當取供之情事。被告空言辯稱其在警察局作
    筆錄時有遭員警恐嚇；甲○○有遭員警毆打云云；證人甲○○辯稱其於警詢時有遭警察毆打云云，均顯與事實不符，難
    以採信。
二、本件被告於警詢時，既已依刑事訴訟法第一百條之一之規定
    ，全程錄音，警詢筆錄又非出於不正方法所取得，而係被告
    任意性所為之陳述，自有證據能力；再按刑事訴訟法第一百
    五十九條之二規定：「被告以外之人於檢察事務官、司法警
    察官或司法警察調查中所為之陳述，與審判中不符時，其先
    前審判外之陳述具有較可信之特別情況，且為證明犯罪事實
    存否所必要者，得為證據。」，證人甲○○上開於警詢所為
    陳述，係證人於審判外之陳述，而其此部分陳述，與其於本
    院審理時所證述內容不符（證人甲○○於本院審理時之證述
    ，詳如後述），然如前述，證人甲○○該警詢陳述，並非出
    於不正方法所取得，而係任意性所為之陳述；再參酌查獲本
    案之員警丙○○、乙○○上開證述，本件顯係同時查獲被告
    及證人甲○○，除被告、證人甲○○於查獲現場時，即已分
    別指出偽鈔之來源為被告外，且其二人遭警帶回警局分別製
    作筆錄時，亦為相同之陳述；而在此期間，被告及證人甲○○均已在員警之控制之下，而負責製作證人甲○○警詢筆錄
    之警員乙○○於本院審理時亦證稱：我在做甲○○筆錄時，
    甲○○沒有做出類似肢體或言語暗示的動作等語，是被告、
    證人甲○○遭警查獲後，顯無互為勾串之機會；是以上開警
    詢筆錄製作之原因、過程及其功能等客觀情狀綜合觀察之，
    上開證人甲○○於警詢中之陳述，顯無任何不當取供或被誤
    導或與他人勾串之情形，又係出於證人自由意思所為，且有
    上開客觀情狀足認其指訴有特別可信之處，又係證明本案犯
    罪事實存否之必要證據，自應有證據能力。
乙、實體部分：
一、被告於警詢、檢察官訊問時，除其先後二次行使偽鈔之次序
    一節外，均坦承其於上開時、地，收集取得上開偽鈔，並有
    持其中二張偽鈔，分別向丁○○、庚○○購買物品以行使等
    情；其於九十五年三月三十一日本院訊問時亦陳明其有於前
    開時、地，持上開偽鈔各一張，分別向丁○○購買豆芽菜二
    十元，找回真鈔九百八十元；向庚○○購買鳳梨罐頭一百五
    十元，找回真鈔八百五十元等情。惟於本院審理時，矢口否
    認有何行使偽造貨幣之故意，辯稱：上開偽鈔是甲○○的，
    甲○○拿其中五張給我買菜，我不知道是偽鈔，警詢時之所
    以說偽鈔是向「阿明」取得後行使，是因為甲○○另案假釋
    中，我怕甲○○假釋遭撤銷所以亂說云云。然查：
(一)、被告於九十五年三月三日警詢時陳述：我與甲○○是朋友關
    係，我於九十五年三月三日與甲○○相約桃園縣中壢市內壢
    某處，我當時搭乘甲○○所駕駛之車牌號碼：一六一六-MR
    號自小客車，前往桃園縣新屋鄉「永安漁港」散心，當天我
    隨身帶有二十張（本院認定為十九張，詳如後述）千元偽鈔
    ，其中有十四張我以紅包袋裝起來，放在甲○○的手提包內
    ，其餘七張（應為五張之誤）我留在身上，當天十時許，車
    行至桃園縣新屋鄉附近，我先後下車並持隨身攜帶之千元偽
    鈔各一張，分別向小販購買價值一百五十元之鳳梨罐頭及價
    值二十元之豆芽菜，總計換取真鈔一千八百三十元，後來警
    方在我身上查獲三張偽鈔；在甲○○手提包內之紅包袋內查
    獲十四張偽鈔；偽鈔是綽號「阿明」的男子拿給我的，因我
    沒有工作，所以「阿明」拿偽鈔叫我去換取零錢（真鈔）使
    用等語；於九十五年三月三日檢察官訊問時陳述：偽鈔是我
    朋友「阿明」交付給我，因為我跟「阿明」說我最近缺錢，
    「阿明」遂於查獲前幾天，在台北火車站門口，拿偽鈔給我
    ，後來我請甲○○開車帶我去散心，我先將其中十四張偽鈔
    裝在紅包袋內放在甲○○手提包內，其餘偽鈔，我共拿出二
    張買東西等語；並經證人即被告分別各持一千元偽鈔向渠等
    購物之攤商丁○○、庚○○於本院審理時證述被告先後行使
    千元偽鈔之過程甚詳（證述內容詳如後述）；且有攤商丁○○、庚○○分別出具之贓物認領保管單各一紙在卷；及千元
    紙幣十九張扣案可證；而扣案之千元紙幣十九張，經送鑑驗
    結果：送鑑定之新台幣壹仟元券十九張，號碼：RI929515TX
    、MZ579028OS、PK857317RV、JE238532MH、IV924686KO、LY
    345213NR、XC771862ZD、AN186589CG、KX296542MQ、HU8639
    52JN號各一張；SH233197UY號、TG385262VZ號、UF453637WA
    各二張；OL787189QU號三張，經鑑定結果均屬偽造；該批偽
    鈔均以彩色噴墨方式仿印，紙張左邊「1000」及右下角「壹
    仟圓」部分以壓凸方式仿凹版印紋凸起效果，紙張非鈔券紙
    ；水印及安全線以灰色墨在紙張背面仿製，安全線另以抽離
    自真鈔壹佰元券之折光變色安全線，將其切割後再黏貼於紙
    張正面仿造，左下角面額數字以燙印箔膜仿折光變色油墨等
    情，有中央印製廠九十五年三月二十七日中印發字第095000
    1460號函一份在卷足稽。足認被告係於上開時、地，向「阿
    明」收集取得上開偽鈔後，於上開時、地，分別向攤商丁○○、庚○○購買上開物品而分別行使千元偽鈔各一張已明。
(二)、被告雖於本院審理時改稱：上開偽鈔是甲○○的，甲○○拿
    其中五張給我買菜，警詢時之所以說偽鈔是向「阿明」取得
    ，是因為甲○○另案假釋中，我怕甲○○假釋遭撤銷所以亂
    說云云；證人甲○○於九十五年六月二十九日本院審理時亦
    證稱：為警查獲之紅包袋內之偽鈔，是我於九十四年十一月
    、十二月間某日，向己○○買槍，因為槍沒辦法連發，我就
    找己○○理論，後來己○○於九十五年三月三日五、六時許
    ，在高速公路新屋交流道附近，包一個二萬多元的紅包給我
    ，查獲當天被告找我去「永安漁港」散心，被告說要買東西
    回去煮，我就從己○○包給我的紅包中拿出五千元給被告，
    我在警局說紅包袋是被告拿給我的，是因為我另案假釋中，
    所以警詢時我有給被告比一個六的手勢並眨一下眼睛，所以
    被告幫我扛責任，己○○跟我一樣是三峽人，年紀跟我差不
    多，我確定是己○○沒錯云云，然查，被告於警詢、檢察官
    訊問及本院準備程序中，均一致陳稱上開偽鈔係綽號「阿明
    」之人在台北火車站前交付，其有將其中偽鈔十四張，裝入
    紅包袋後放入證人甲○○所有手提袋內，且一再指出證人甲○○並不知其持有上開偽鈔等情明確，而證人甲○○於九十
    五年三月三日警詢時亦證述：九十五年三月三日當天，是被
    告約我去「永安漁港」散心，當天九時許，我在內壢接被告
    上車，被告上車後就將紅包袋放入我的手提袋中，我不知道
    紅包袋內有偽鈔，被告當時有囑咐我不可讓別人知道紅包袋
    是被告的，所以我一直沒有看紅包袋裡面有什麼東西，我有
    懷疑為什麼被告囑咐我不可讓別人知道紅包袋是她的，我是
    一直等到查獲時，才發現紅包袋內是偽鈔等語；是證人甲○○警詢證述被告上車後將紅包袋放入伊手提袋中，伊不知道
    紅包袋內有偽鈔等情，核與被告警詢、檢察官訊問時所稱相
    符；而被告又係於甲○○於本院審理時翻異前詞後，才於同
    次審理時改以上情置辯，顯有附和證人甲○○證詞之嫌；參
    以本院依證人甲○○所稱：交付偽鈔之人為「己○○」；年
    紀與甲○○相近；籍設台北縣三峽等特徵，查得該己○○之
    人已於九十五年五月二日死亡，有法務部戶役政連結作業系
    統資料一份在卷，證人甲○○顯係於本院審理時虛構上開情
    節，並將相關責任推給死人；而如前述，被告與證人甲○○
    於查獲後至警詢間，並無互為勾串之機會，其二人既於警詢
    時為相同之陳述，其二人警詢所稱應可採信；被告、甲○○
    於本院審理改稱上情，均顯與事實不符，難以採信。另被告
    於九十五年三月三十一日本院訊問時陳稱：我是於九十五年
    二月底，看聯合報上面寫說「急需用錢」的廣告，打電話去
    問，後來對方同意借我五萬元，並約在台北火車站交付我五
    萬元，但其中有二十張是偽鈔，我借錢至今沒有繳過利息，
    我是用電話聯絡錢莊，我收到的五萬元中，除二十張偽鈔外
    ，其他的我都拿去銀行繳錢了，特別將二十張留下，是因為
    我覺得怪怪的，我就想買買看，看賣的人是否會說這是假鈔
    ，當日我看到有一張褪色，我回家後就撕掉云云，此部分所
    陳其係向錢莊借錢而取得偽鈔一節，除與之前警詢、檢察官
    訊問時所稱取得偽鈔之原因均不相符外，且無法提供該錢莊
    電話以供調查；所稱借五萬實拿五萬，至今均未給付利息云
    云，亦與一般錢莊借錢之模式相違；甚且既稱借得之金錢中
    有二十張怪怪的，看到其中一張千元鈔票褪色，其回家就撕
    掉云云，然被告果係向錢莊借錢，衡情應支付高額利息，如
    有發現一張鈔票褪色，理應立即向「阿明」要求更換或向台
    灣銀行要求更換可堪使用之鈔票，實無看到所借千元鈔票有
    褪色情形，即予撕毀之理，此部分所陳顯然乖離常情甚遠，
    難以採信。自應以其警詢及檢察官訊問時所陳上情，認定係
    於上開時、地，向友人「阿明」收集取得上開偽鈔。
(三)、被告先後行使偽鈔之次序一節，被告於警詢、本院審理及證
    人甲○○於本院審理中雖均稱被告係先持一千元偽鈔購買鳳
    梨罐頭後，再持一千元偽鈔購買豆芽菜云云，然詰之證人即
    賣豆芽菜給被告之丁○○於九十五年六月二十九日本院審理
    時證述：九十五年三月三日上午十時許，被告有拿一千元向
    我買二十元豆芽菜，我找給被告九百八十元，當時我沒有發
    現是偽鈔，是後來警察通知我，我才知道是偽鈔等語；證人
    即賣鳳梨罐頭給被告之庚○○於九十五年六月二十九日本院
    審理時證述：九十五年三月三日上午十一時多，在桃園縣新
    屋鄉○○路及中興北路口，被告拿一千元向我買一百五十元
    之鳳梨罐頭一瓶，當時我沒有發現是偽鈔，是後來警察通知
    我，我才知道是偽鈔等語。是證人丁○○、庚○○已分別陳
    明被告持千元偽鈔向其二人行使之時間明確；且一稱為九十
    五年三月三日上午十時許；一稱為九十五年三月三日上午十
    一時多，前後相隔約一小時餘，足以明確區隔先後而不致混
    淆；參以被告於九十五年三月三十一日本院訊問時亦供稱：
    我於九十五年三月三日上午十時，在新屋鄉○○路一三三號
    前，持偽鈔一張，向丁○○購買豆芽菜二十元，丁○○找我
    九百八十元；又於同日上午十一時二十分許，在新屋鄉○○
    路與中興北路口，持偽鈔一張，向羅仕民購買鳳梨罐頭一百
    五十元，羅仕民找我八百五十元等語，分別核與證人丁○○
    、羅仕民上開證述之行使時間、地點、所購物品及找零金額
    相符。足認被告係先於上開時、地，持一千元偽鈔向丁○○
    購買豆芽菜後；再於上開時、地，持一千元偽鈔向庚○○購
    買鳳梨罐頭無誤。被告及證人甲○○上開所稱：被告係先持
    一千元偽鈔購買鳳梨罐頭後，再持一千元偽鈔購買豆芽菜云
    云，顯然有誤，尚難採信。
(四)、被告雖於本院審理時辯稱：我收到上開偽鈔及其後持以購物
    ，均不知道所持者為偽鈔云云，然查：
、被告於九十五年三月三日警詢時即供稱：因為我沒有工作，
    所以綽號「阿明」的男子，拿偽鈔叫我去換取零錢（真鈔）
    使用等語；於九十五年三月三日檢察官訊問時亦供稱：因為
    我跟「阿明」說我最近缺錢，「阿明」就拿給我千元偽鈔十
    九張，因為身上不敢帶太多張偽鈔，所以我把十四張偽鈔裝
    在紅包袋放在甲○○的手提袋內等語；被告不但明確陳稱其
    於收受該鈔券時，即知該鈔券十九張均為偽鈔，且對於「阿
    明」交付其偽鈔之原因，其收受偽鈔之目的，其收受偽鈔後
    為何要以紅包帶包覆等細節，均交代明確。是被告於向「阿
    明」收集取得該等偽鈔時，即已知悉所收集取得者為偽鈔甚
    明。
、被告被查獲當日，係先持一千元偽鈔向攤商丁○○購買豆芽
    菜以行使並換得真鈔九百八十元後；再於一小時二十分後，
    持一千元偽鈔向攤商庚○○購買鳳梨罐頭以行使而換得真鈔
    八百五十元；而本件被告為警查獲時，被告行使偽鈔所換得
    之真鈔，均尚未花用等情，均如前述，是被告既已因購買豆
    芽菜而換得零錢九百八十元，嗣再向庚○○購買一百五十元
    之鳳梨罐頭時，理當持前開散鈔九百八十元支付即以為足；
    其不使用前開已足供支付價金之散鈔，反而再拿出一張偽造
    之千元通用紙幣給庚○○找零，顯然有悖常理。被告雖另辯
    稱：我是隨手掏出金錢購物，沒有注意是千元或百元云云，
    然詰之證人乙○○於九十五年六月二十九日本院審理時證述
    ：被告用一千元偽鈔購物後所找回之零錢，均是放在被告包
    包內，查獲時這些零錢都用紙鈔捲成一捲，總共查獲二捲，
    其中一卷是九百八十元等語，是被告既已將散鈔捲成捲，顯
    然輕易即可分辨散鈔與千元鈔，所辯我是隨手掏出金錢購物
    ，沒有注意是千元或百元云云，亦與事實不符，難以採信。
    而被告將行使偽鈔後所得真鈔捲成捲之行為，亦顯有避免真
    鈔與偽鈔相混及計算換得真鈔之數目之目的，益徵被告係明
    知偽鈔而行使甚明。
、被告雖於本院訊問、審理時另辯稱：我不確定是真錢或偽鈔
    ，但我覺得怪怪的，我想說去買看看，看看老闆是否會說是
    假鈔，我的意思是交由攤販來幫我看看這是真錢或是假鈔云
    云，然扣案偽鈔十九張，其中編號SH233197UY、TG385262VZ
    、UF453637WA各均有二張同號、編號OL787189QU更是三張同
    號，占被告持有偽鈔近一半，而被告同時持有該等偽鈔十九
    張，既稱自覺該等鈔券怪怪的，除可由外觀辨識真偽外，亦
    顯可輕易由該等偽鈔中多有同號之情形辨識係屬偽鈔，其竟
    辯稱：我想交由攤販來幫我看看這是真錢或是假鈔云云，顯
    然與常情有違，難以採信。
、足認被告顯然明知「阿明」所交付之面額一千元紙鈔十九張
    ，均係偽造之通用紙幣，仍基於意圖供行使之用而收集偽造
    之通用紙幣之犯意，於上開時、地，向「阿明」收集取得偽
    造之面額一千元紙鈔十九張；旋即基於行使偽造之通用紙幣
    之概括犯意，先後二次，持千元偽鈔以購物之方式換取真鈔
    無誤。
(五)、本件事證明確，被告犯行應可認定。
二、論罪科刑部分：
(一)、查被告行為後，刑法於九十四年二月二日公布，於九十五年
    七月一日施行，按行為後法律有變更者，適用行為時之法律
    ，但行為後之法律有利於行為人者，適用最有利於行為人之
    法律，修正後刑法第二條第一項訂有明文。此條規定乃與刑
    法第一條罪刑法定主義契合，而貫徹法律禁止溯及既往原則
    ，係規範行為後法律變更所生新舊法律比較適用之準據法，
    是刑法第二條本身雖經修正，但刑法第二條既屬適用法律之
    準據法，本身尚無比較新舊法之問題，應一律適用裁判時之
    修正後之刑法第二條規定，以決定適用之刑罰法律，先予辨
    明。又比較時應就罪刑有關之共犯、未遂犯、想像競合犯、
    牽連犯、連續犯、結合犯，以及累犯加重、自首減輕暨其他
    法定加減原因（如身分加減）與加減例等一切情形，綜其全
    部罪刑之結果而為比較（最高法院九十五年五月二十三日，
    九十五年度第八次刑庭會議決議參考）。經查：
、修正前刑法第五十六條連續犯之規定，業於九十四年一月七
    日修正刪除，並於九十五年七月一日施行，是於新法修正施
    行後，已無連續數行為而犯同一罪名者，以一罪論之規定，
    故被告之數犯罪行為，即先後二次行使偽造通用紙幣之行為
    ，須依數罪分論併罰，新法刪除連續犯規定，顯已影響行為
    人刑罰之法律效果，自屬法律有變更，依新法第二條第一項
    規定，比較新、舊法結果，因新法修正刪除連續犯規定後，
    將論以被告二個行使偽造通用紙幣罪，核與修正前僅論以一
    個行使偽造通用紙幣罪，縱依舊法加重其刑至二分之一，修
    正後之規定仍顯然不利於被告。
、關於累犯部分，由修正前刑法第四十七條規定受有期徒刑之
    執行完畢，或受無期徒刑或有期徒刑一部之執行而赦免後，
    五年以內再犯有期徒刑以上之罪者，為累犯，加重本刑至二
    分之一，修正前刑法第四十九條規定依軍法受裁判者，不適
    用累犯之規定；修正後刑法第四十七條第一項、第二項修正
    為受徒刑之執行完畢，或一部之執行而赦免後，五年以內故
    意再犯有期徒刑以上之罪者，為累犯，加重本刑至二分之一
    ，第九十八條第二項關於因強制工作而免其刑之執行者，於
    受強制工作處分之執行完畢或一部之執行而免除後，五年以
    內故意再犯有期徒刑以上之罪者，以累犯論，且修正後刑法
    第四十九條規定則刪除依軍法受裁判不適用累犯規定部分；
    比較行為時法與裁判時法，關於修正之累犯部分，被告之行
    為不論適用修正前或修正後之規定，均為累犯，行為時法並
    無不利於被告情形。
、關於法定罰金刑最高度部分，由行為時之得併科銀元五千元
    以下罰金，依罰金罰鍰提高標準條例第一條前段規定提高為
    十倍，再折算為新台幣十五萬元以下罰金，裁判時則依刑法
    施行法第一條之一第一項、第二項前段規定，單位為新台幣
    ，並提高為三十倍，為新台幣十五萬元以下罰金。行為時法
    並無不利於被告情形。
、關於法定罰金刑最低度部分，修正前刑法第三十三條第五款
    規定為（銀元）一元以上（折合新台幣三元以上），依罰金
    罰鍰提高標準條例第一條前段規定提高為十倍，修正後刑法
    第三十三條第五款修正為新台幣一千元以上，以百元計算之
    。修正後之規定較不利於被告。
、綜合上述各條文修正前、後之比較，揆諸前揭最高法院決議
    ，自應依修正後刑法第二條第一項前段規定，適用被告行為
    時之法律。
(二)、核被告所為，係犯行為時刑法第一百九十六條第一項之行使
    偽造通用紙幣罪。其行使偽造通用紙幣前，意圖供行使之用
    而收集偽造通用紙幣之低度行為，應為其行使偽造通用紙幣
    之高度行為所吸收，不另論罪。被告以偽造通用紙幣冒充真
    幣行使，性質上當然含有詐欺之成分，已為行使偽造通用紙
    幣之行為吸收，不另論以詐欺罪（最高法院四十二年台上字
    第四一○號判例意旨參考）。被告先後二次行使偽造通用紙
    幣之犯行，時間緊接，手段相同，又均係犯構成犯罪要件相
    同之罪名，顯係基於概括犯意為之，為連續犯，應依修正前
    刑法第五十六條規定以一罪論，並依法加重其刑。查被告前
    於九十年間因違反毒品危害防制條例案件，經本院判處有期
    徒刑四月，於九十一年二月二十二日執行完畢，此有台灣桃
    園地方法院檢察署刑案資料查註紀錄表、台灣高等法院被告
    前案紀錄表各一份在卷可稽。其於受前開有期徒刑執行完畢
    後，五年內再犯本件有期徒刑以上之刑之罪，為累犯，應依
    修正前刑法第四十七條規定，依法加重其刑。並遞予加重。
    爰審酌被告收集一千元偽鈔十九張，先後行使其中二張而向
    上開攤商換取真鈔一千八百三十元與價值二十元豆芽菜及價
    值一百五十元鳳梨罐頭，所得真鈔一千八百三十元，均已由
    攤商領回，犯後曾為前開部分自白及其素行情形與其他一切
    情狀，量處如主文所示之刑，以資懲戒。扣案如附表所示一
    千元偽造紙鈔十九張，均係偽造之通用紙幣，應依修正前刑
    法第二百條之規定沒收之。
三、公訴意旨另以：被告於九十五年二月底某日，在台北火車站
    某處，除向「阿明」收集取得前開千元偽鈔十九張外，另亦
    收集取得千元偽鈔一張，因該張褪色，乃於收後將之撕毀丟
    棄云云，然查，被告於警詢、檢察官訊問及本院審理時，或
    稱收集取得偽鈔十九張；或稱收集取得偽鈔二十張，撕掉其
    中一張云云，前後所述，已不一致；而本案僅扣得千元偽鈔
    十九張，是以扣得之千元偽鈔十九張，僅能證明前開有罪部
    分，公訴人所指被告另有一併收集取得上開偽鈔一張，除被
    告上開有瑕疵之自白外，並無任何補強證據，此外並查無其
    他證據可資佐證被告另有收到此張鈔票，且無法證明該鈔票
    係否偽鈔。因公訴人認此部分與有罪部分有實質上一罪關係
    ，爰不另為無罪之諭知。
據上論斷，應依刑事訴訟法第二百九十九條第一項前段，修正後
刑法第二條第一項前段，行為時刑法第一百九十六條第一項、第
二百條，修正前刑法第五十六條、第四十七條，罰金罰鍰提高標
準條例第一條前段，判決如主文。
本案經檢察官徐文豪到庭執行職務。
中    華    民    國    95    年    9     月    7     日
                  刑事第三庭審判長法  官  謝順輝
                                  法  官  鄭吉雄
                                  法  官  尹  良
上正本證明與原本無異。
如不服本判決，應於判決送達後10日內向本院提出上訴狀 (應附
繕本)， 上訴於臺灣高等法院。
                                  書記官  廖宜政
中    華    民    國    95    年    9     月    8     日
附錄本案論罪科刑法條全文：
（行為時）刑法第一百九十六條第一項：
行使偽造、變造之通用貨幣、紙幣、銀行券，或意圖供行使之用
而收集或交付於人者，處 3 年以上 10 年以下有期徒刑，得併
科（銀元） 5 千元以下罰金（罰金已提高為十倍）。


司法院資訊處製作；財團法人民間司法改革基金會備份。
